臺灣苗栗地方法院民事裁定
111年度消債更字第9號
聲  請  人  
即  債務人  黃子明  

債  權  人  聯邦商業銀行股份有限公司 


法定代理人  林鴻聯  


債  權  人  遠東國際商業銀行股份有限公司

法定代理人  周添財  


債  權  人  永豐商業銀行股份有限公司

法定代理人  陳嘉賢  
代  理  人  呂亮毅  
債  權  人  台新國際商業銀行股份有限公司


法定代理人  吳東亮  


債  權  人  日盛國際商業銀行股份有限公司

法定代理人  郭倍廷  


債  權  人  中國信託商業銀行股份有限公司


法定代理人  利明献  


債  權  人  滙誠第一資產管理股份有限公司

法定代理人  莊仲沼  


債  權  人  仲信資融股份有限公司

法定代理人  陳鳳龍  
代  理  人  王筑萱  
債  權  人  台灣金聯資產管理股份有限公司


法定代理人  施俊吉  


債  權  人  萬榮行銷股份有限公司

法定代理人  呂豫文  


債  權  人  新光行銷股份有限公司

法定代理人  李明新  
代  理  人  鄭穎聰  
債  權  人  合迪股份有限公司

法定代理人  陳鳳龍  


上列聲請人因消費者債務清理事件聲請更生，本院裁定如下：
    主  文
聲請人即債務人甲○○自民國111年5月3日上午11時起開始更生程
序。
命司法事務官進行本件更生程序。
    理  由
一、按債務人不能清償債務或有不能清償之虞者，得依本條例所
    定更生程序，清理其債務；債務人無擔保或無優先權之本金
    及利息債務總額未逾新臺幣（下同）1,200萬元者，於法院
    裁定開始清算程序或宣告破產前，得向法院聲請更生；債務
    人對於金融機構負債務者，在聲請更生或清算前，應向最大
    債權金融機構請求協商債務清償方案，或向其住、居所地之
    法院或鄉、鎮、市、區調解委員會聲請債務清理之調解，消
    費者債務清理條例（下稱消債條例）第3條、第42條第1項、
    第151條第1項分別定有明文。所謂債務人不能清償債務或有
    不能清償之虞，以消債條例之制定目的在於謀求消費者經濟
    生活之更生觀之，應係指消費者之負債大於現有資產，於合
    理之相當期間內，在維持其個人及受扶養權利人基本生活支
    出前提下，依原定之清償條件，不能清償債務完畢或有不能
    清償債務完畢之可能而言。而其合理相當期間之認定，依消
    債條例第53條第2項第3款有關更生方案最終清償期原則為6
    年之規定觀之，原則上應以6年為衡量之標準。又法院開始
    更生程序之裁定，應載明其年、月、日、時，並即時發生效
    力；法院裁定開始更生或清算程序後，得命司法事務官進行
    更生或清算程序，消債條例第45條第1項、第16條第1項亦有
    明文。
二、聲請意旨略以：聲請人因有不能清償債務之情事，前於民國
    111年1月12日曾向本院聲請債務清理之調解，惟於同年2月1
    5日調解不成立。又聲請人未經法院裁定開始清算程序或宣
    告破產，爰依法聲請更生等語。
三、經查：
　㈠聲請人於111年1月12日曾向本院聲請債務清理之調解，於同
    年2月15日調解不成立，此經本院調取111年度苗司消債調字
    第3號卷宗查明無誤。又本院向各債權人函詢聲請人目前積
    欠之債務金額，其無擔保或無優先權之本金及利息債務總額
    並未逾1,200萬元（詳如附表所示），是聲請人向本院聲請
    更生，尚無不合。　
　㈡次查，聲請人陳稱其聲請更生前2年間，於109年1月至110年4
    月間從事臨時工，無固定雇主，工作地點亦不固定，110年4
    月15日至16日任職於通盈通運股份有限公司，此段期間每月
    收入約24,000元；110年5月任職於穩錠實業有限公司，領有
    薪資收入28,220元；110年6月至8月間任職於鉑瀚金屬有限
    公司，為短期臨時工，每月收入約24,000元等情，據聲請人
    提出綜合所得稅各類所得資料清單、勞工保險被保險人投保
    資料表、收入切結書為證（見調解卷第71-75頁、更生卷第2
    21-223頁），並有聲請人之稅務電子閘門財產所得調件明細
    表在卷可參（見更生卷第33頁），堪認聲請人前述工作收入
    情形，應可採信。又聲請人自110年9月起，任職於勁順人力
    管理顧問有限公司迄今，業據聲請人陳明在卷（見更生卷第
    215頁），依聲請人所提110年9月至11月薪資單（見調解卷
    第83-87頁），此3個月應領薪資（含津貼）分別為19,200元
    、38,400元、38,080元，本院審酌聲請人9月份剛到職，任
    職不滿1個月，應以10月以後之薪資較為可採。另聲請人雖
    自110年10月起，每月遭強制執行扣取部分薪資，惟評估債
    務人是否有不能清償之情形時，仍應還原債務人原有之總資
    力後，與其總債務額為比較，因債務人遭強制執行之金額，
    即為其所清償金額之一部分，如將此金額扣除，將有重複計
    算而低估債務人清償能力之情形。是聲請人雖遭強制執行扣
    取薪資，仍應以其原有收入及資力進行評估。又聲請人為57
    年8月生，現年約54歲，應有相當之工作能力，本院爰以每
    月收入38,000元，作為核算聲請人現在償債能力之基礎。
　㈢按債務人必要生活費用，以最近1年衛生福利部或直轄市政府
    所公告當地區每人每月最低生活費1.2倍定之；受扶養者之
    必要生活費用，準用第1項規定計算基準數額，並依債務人
    依法應負擔扶養義務之比例認定之，消債條例第64條之2第1
    、2項定有明文。查聲請人主張其個人每月生活必要支出為1
    5,946元，且須與3名手足共同扶養母親乙○○○（36年1月生，
    現年約75歲，配偶已歿），及與配偶共同扶養一名未成年子
    女黃○紘（95年12月出生），每月須各支出扶養費2,000元、
    7,000元等情，業據提出戶籍謄本為證（見調解卷第79-81頁
    ）。本院審酌聲請人所陳上開必要生活費用，未逾衛生福利
    部公告111年臺灣省每人每月最低生活費14,230元之1.2倍即
    17,076元，且聲請人所支出之扶養費用，亦未逾其依法應負
    擔扶養義務之比例，堪認前開生活費及扶養費支出數額尚屬
    合理。另聲請人及受扶養人目前均無領取任何社會福利補助
    ，亦據苗栗縣公館鄉公所、苗栗縣政府及苗栗市公所函覆在
    卷（見更生卷第87、139、141頁）。是依聲請人每月收入38
    ,000元，扣除自己及依法應受其扶養者之必要生活費用合計
    24,946元後，每月僅餘13,054元可供清償債務，相較於本件
    如附表所示無擔保或無優先權之債務總額，仍有極大之差距
    ，顯然無法在6年內清償完畢。另觀聲請人所提財產目錄、
    全國財產稅總歸戶財產查詢清單及存摺影本（見調解卷第25
    、67頁，更生卷第225-229頁），聲請人名下僅有1輛西元20
    18年出廠之國瑞牌汽車，價值有限，存款餘額亦不足萬元，
    難認足供清償上開債務。
　㈣本院綜合上情，認依聲請人之收入及財產狀況，扣除必要支
    出後，應有不能清償債務之情事，而有藉助更生制度調整其
    與債權人間之權利義務關係，重建其經濟生活之必要。此外
    ，復查無聲請人有消債條例第6條第3項、第8條或第46條各
    款所定應駁回更生聲請之事由存在，是本件聲請人聲請更生
    ，核無不合，應予准許。爰裁定聲請人開始更生程序，並命
    司法事務官進行本件更生程序。
四、依消債條例第11條第1項、第45條第1項、第16條第1項，裁
    定如主文。　　　　
中　　華　　民　　國　　111 　年　　 5　　月　　 3　　日
                  民事第二庭  法　官　顏苾涵
以上正本係照原本作成。
本裁定不得抗告。
中　　華　　民　　國　　111 　年　　 5　　月　　 3　　日
  　                          書記官　楊慧萍
附表：
編號 債權人名稱 債權數額  備註 （更生卷）   本金、利息 違約金、費用  1 聯邦商業銀行股份有限公司 437,647元 0元 見卷第165頁 2 遠東國際商業銀行股份有限公司 1,005,066元 61,748元 見卷第89頁 3 永豐商業銀行股份有限公司 214,219元 8,407元 見卷第153頁 4 台新國際商業銀行股份有限公司 1,084,746元 1,515元 見卷第99頁 5 日盛國際商業銀行股份有限公司 612,045元 70,835元 見卷第147頁 6 中國信託商業銀行股份有限公司 483,907元 63,263元 見卷第123頁 7 滙誠第一資產管理股份有限公司 304,047元 0元 見卷第177頁 8 仲信資融股份有限公司 3,193,055元 0元 見卷第261頁 9 台灣金聯資產管理股份有限公司 115,426元 500元 見卷第205頁 10 萬榮行銷股份有限公司 119,070元 0元 見卷第101頁 11 新光行銷股份有限公司 167,214元 0元 見卷第105頁 12 合迪股份有限公司 655,914元 0元 有設定動產擔保抵押權，見卷第143頁  合計（新臺幣） 8,392,356元 206,268元 8,598,624元